臺灣苗栗地方法院刑事裁定　　　94年度交聲字第136號
原處分機關　交通部公路總局新竹區監理所苗栗監理站
異　議　人
即受處分人　 甲○○
上列受處分人因違反道路交通管理處罰條例案件，對於交通部公
路總局新竹區監理所苗栗監理站於94年10月12日以竹監苗字第裁
-F00000000號所為之處分（原舉發案號：苗栗縣警察局苗縣警交
字第F00000000 號），聲明異議，本院裁定如下：
    主  文
    主  文
原處分撤銷。
甲○○汽車駕駛人，行車速度，超過規定之最高時速，處罰鍰新
臺幣貳仟肆佰元，並記違規點數壹點。
　　理  由
一、原處分機關略以：異議人即受處分人甲○○於民國94年5 月
    13日晚上11時55分許，駕駛車號3820-KX 號自用小客車，行
    經苗栗縣通霄鎮台一線136 公里，在行車速限為每小時60公
    里之路段，以高達每小時72公里之時速行駛，因認受處分人
    有「駕駛人行車速度，超速12公里，未滿20公里」之違規，
    嗣經警於94年6 月1 日填製苗栗縣警察局苗縣警交字第
    F00000000 號舉發違反道路交通管理事件通知單舉發，並經
    原處分機關於94年10月12日以竹監苗字第裁F00000000 號違
    反道路交通管理事件裁決書依道路交通管理處罰條例第40條
    第1 項規定，裁處罰鍰新臺幣（下同）2,400 元（原處分漏
    記違規點數1 點）。罰鍰限於94年11月11日繳納，上開罰鍰
    逾期不繳納之處分，(1)自94年11月12日起易處吊扣汽車牌照
    3 個月，並限於94年11月26日前繳送。(2)94年1 月26日前未
    繳送汽車牌照者，自94年11月27日易處吊銷，並逕行註銷汽
    車牌照。(3)汽車牌照經吊銷或註銷者，非經公路主管機關檢
    驗合格，不得再行請領；但經議處逕行註銷者，非滿6個 月
    不得再行請領。
二、異議意旨略以：本件舉發通知單經苗栗縣警察局交通隊於94
    年6 月8 日以編號48414 號交由中苗郵局以掛號郵寄異議人
    之戶籍地址「苗栗縣苗栗市○○里○○街45之2 號」（有戶
    籍謄本可證），中苗郵局於94年6 月10送達，一份應黏貼於
    異議人之上開住所，另一份應寄存於自治機關，否則不符行
    政程序法第74條之規定。
三、按行車速度，依速限標誌或標線之規定，無標誌或標線者，
    應依左列規定：一、行車時速不得超過五○公里。但在未劃
    設車道線、行車分向線之道路，或設有快慢車道分隔線之慢
    車道，時速不得超過四○公里，道路交通安全規則第93條第
    1 項第1 款定有明文。次按汽車駕駛人，行車速度，超過規
    定之最高時速，處1,200 元以上2,400 元以下罰鍰；又汽車
    駕駛人有上開情形時，除依原條款處罰鍰外，並記違規點數
    1 點，道路交通管理處罰條例第40條第1 項及同條例第63條
    第1 項第1 款分別定有明文。
四、經查，本件異議人駕駛上開自用小客車，於前揭時地之速限
    60公里路段，以時速72公里，超速12公里違規行駛，為苗栗
    縣警察局交通隊以雷達測速器測獲後逕行舉發之事實，有苗
    栗縣警察局94年6 月1 日號苗縣警交字第F00000000 號舉發
    違反道路交通管理事件通知單1 紙（下稱舉發通知單）及採
    證照片1 幀在卷可稽，異議人亦不否認上開違規事實，是異
    議人有前開駕車超速之違規事實，應堪認定。異議人辯稱舉
    發通知單並未合法送達一情，經查，本件舉發通知單經苗栗
    縣警察局交通隊於94年6 月8 日以編號48414 號交由中苗郵
    局以掛號郵寄異議人之戶籍地址「苗栗縣苗栗市○○里○○
    街45之2 號」（有戶籍謄本可證），中苗郵局於94年6 月10
    送達，因無人收迄，該郵局製作送達通知書一份黏貼於應受
    送達人之上開住所，另一份寄存於中苗郵局，依照違反道路
    交通管理事件統一裁罰基準及處理細則第5 條（處理違反道
    路交通管理事件，有關文書送達之程序，依行政程序法之規
    定。）及行政程序法第74條（送達，不能依前2 條規定為之
    者，得將文書寄存送達地之地方自治或警察機關，並作送達
    通知書兩份，一份黏貼於應受送達人住居所、事務所、營業
    所或其就業處所門首，另一份交由鄰居轉交或置於該送達處
    所信箱或其他適當位置，以為送達。前項情形，由郵政機關
    為送達者，得將文書寄存於送達地之郵政機關。寄存機關自
    收受寄存文書之日起，應保存三個月以寄存方式。）之規定
    應已經合法送達，因此異議人辯稱應送達於自治機關，應係
    主觀認知錯誤，尚難認為是不罰之理由。綜上，本件違規事
    證已臻明確，異議人有上揭駕車超速行駛之違規行為，應堪
    認定。
五、苗栗監理站處罰異議人於94年5 月13日之違規，罰鍰限於94
    年11月11日繳納，上開罰鍰逾期不繳納之處分，(1)自94年11
    月12日起易處吊扣汽車牌照3 個月，並限於94年11月26日前
    繳送。(2)94年1 月26日前未繳送汽車牌照者，自94年11月27
    日易處吊銷，並逕行註銷汽車牌照。(3)汽車牌照經吊銷或註
    銷者，非經公路主管機關檢驗合格，不得再行請領；但經易
    處逕行註銷者，非滿6 個月不得再再行請領。係將違規之裁
    決與裁決確定之後行政處罰一併告知，其中違反道路交通管
    理事件統一裁罰基準及處理細則第61條第3 項之子法規定係
    牴觸道路交通管理處罰條例第65條母法規定，參照中央法規
    標準法第11條及憲法第172 條規定，應係無效。因此原處分
    機關認異議人於案發時、地，有前開之違規事實，並據之裁
    決如前，固非無見。然有關罰鍰外之易處吊扣汽車牌照部分
    ，牴觸憲法保障異議人依法爭訟之權，核非適法，此部分應
    予撤銷。
六、又按汽車駕駛人違反道路交通管理處罰條例第40條第1 項規
    定者，除裁處罰鍰外，並應予記違規點數1 點，道路交通管
    理處罰條例第63條第1 項第1 款定有明文。原處分機關對於
    異議人前揭違規情形，僅裁處罰鍰2,400 元，漏未依上開規
    定予以記違規點數1 點，自有未當。從而，異議人之異議雖
    無理由，然原處分既有前揭瑕疵而無可維持，即應由本院撤
    銷原處分，自為裁罰如主文所示，以期適法。
據上論斷，應依道路交通案件處理辦法第19條，裁定如主文。
中　　華　　民　　國　　94　　年　　12　　月　　1 　　日
                  交通法庭      法　官  張珈禎
以上正本證明與原本無異。
如不服本裁定，應於送達後5 日內，向本院提出抗告狀。
                                書記官  黃雅琦
中　　華　　民　　國　　94　　年　　12　　月　　6 　　日
